臺灣板橋地方法院民事判決　　　　　　　　　　　　　九十三年度婚字第七九五號
　　原　　　告　甲○○
　　訴訟代理人　陳中柱律師
　　被　　　告　乙○○
　　訴訟代理人　丙○○
右當事人間請求離婚事件，於民國九十三年八月四日經言詞辯論終結，本院判決如左
：
    主　　文
准原告與被告離婚。
訴訟費用由被告負擔。
    事　　實
甲、原告方面：
一、聲明：如主文所示。
二、陳述：
    原告與被告於民國九十二年十月二十日在中國大陸地區結婚，約定婚後來台共同
    生活，原告旋即申請被告來台，嗣被告於九十三年一月二十二日入境來台，與原
    告共同居住於台北縣中和市○○路二０三巷十弄六之二號。被告婚後來台不久，
    性格丕變，判若兩人，嗣於九十三年四月三日，被告以返回大陸地區探視其父親
    為由，離家出境前往大陸地區，詎被告出境前往大陸後，卻遲不返台與原告同居
    ，屢經原告以電話聯絡，並催促其返台同居，被告均置之不理，無正當理由，明
    示拒絕返台，毫無返家共同生活之意願，迄不履行同居之義務，顯見被告拒絕與
    原告共同生活，以惡意遺棄原告在繼續狀態中。爰依民法第一千零五十二條第一
    項第五款惡意遺棄在繼續狀態中之規定，請求判決兩造離婚
三、證據：提出
    交流基金會證明書一件、被告書寫之信函影本一份為證，並聲請訊問證人即原告
    之女兒田淑梅、友人周幸雄。
乙、被告方面：
一、聲明：同意原告之請求。
二、陳述：
（一）被告對於原告主張之離婚原因事實沒有意見。
（二）被告希望離婚，不願返台與原告同居。
丙、本院依職權向內政部警政署入出境管理局函調被告之入出境紀錄。
    理　　由
一、按關於認諾效力之規定，於婚姻事件，不適用之；又關於訴訟上自認及不爭執事
    實之效力之規定，在撤銷婚姻、離婚或夫妻同居之訴，於撤銷婚姻、離婚或拒絕
    同居之原因、事實，亦不適用之，民事訴訟法第五百七十四條第一項、第二項前
    段分別定有明文。本件因係離婚之訴，事關身分，其事由係屬法院依職權調查之
    事項，是被告雖同意原告所為離婚之請求，亦不生訴訟法上認諾及自認之效果。
    然法院以此自認或不爭執之情形，為其依自由心證判斷事實真偽之資料，於法要
    無違背，合先敘明。
二、兩造於九十二年十月二十日在大陸地區結婚，現婚姻關係仍存續中，有原告提出
    之
    會證明書一件附卷可稽，堪信為真實。
三、經查：
（一）原告主張被告於九十三年一月二十二日來台與原告共同居住於台北縣中和市○
      ○路二０三巷十弄六之二號，嗣被告於九十三年四月三日以返回大陸地區探視
      其父親為由，離家出境前往大陸地區，詎被告出境前往大陸後，遲未返台與原
      告同居，迄今未返台之事實，業經證人即原告之女兒田淑梅、友人周幸雄於本
      院審理中證述屬實（參見本院九十三年八月四日言詞辯論筆錄），並為被告所
      自認。且被告確於九十三年一月二十二日入境，嗣於九十三年四月三日出境後
      未再入境，亦經本院依職權向內政部警政署入出境管理局函查屬實，此有該局
      九十三年六月二十四日函暨出入境查詢資料各一件附卷可參。
（二）原告主張被告於九十三年四月三日出境前往大陸地區後，遲不返台與原告同居
      ，屢經原告以電話聯絡，並催促其返台同居，被告均置之不理，無正當理由，
      明示拒絕返台同居之事實，核與證人田淑梅、周幸雄到庭證述情節相符（參見
      同上言詞辯論筆錄），復經被告自認無訛。
（三）綜上，原告所為上開主張與所舉證據及事實相符，而被告亦承認有上開離婚原
      因事實，是依上開事證，原告主張之事實，依本院調查之結果，自應認為真實
      。
四、按夫妻之一方為臺灣地區人民，一方為大陸地區人民者，判決離婚之事由，依臺
    灣地區之法律，臺灣地區與大陸地區人民關係條例第五十二條第二項定有明文。
    經查，本件原告為臺灣地區人民，被告為大陸地區人民，有上開
    地區結婚公證書及公證書、財團法人海峽交流基金會證明書各一件附卷可參，原
    告訴請判決離婚，其事由自應依我國法律之規定。
五、按夫妻之一方以惡意遺棄他方在繼續狀態中者，為構成判決離婚之原因，民法第
    一千零五十二條第一項第五款有明文規定，且夫妻互負同居義務亦為同法第一千
    零一條明文規定，如一方無正當理由而拒絕與他方同居，或有支付家庭生活費用
    之資力，無正當理由而不支付者，即屬以惡意遺棄他方，亦迭經最高法院著有判
    例可循（參見最高法院三十九年台上字第四一五號、四十九年台上字第一二五一
    號判例）。本件被告於九十三年四月三日以探親為由，離家出境前往大陸地區，
    迄今四個月仍未返台與原告共同生活，又無不能同居之正當理由，且已為拒絕返
    家同居之明確表示，是被告不僅有違背同居義務之客觀事實，經核亦有拒絕同居
    之主觀情事。揆諸上開規定及說明，應認被告係以惡意遺棄原告，且其狀態仍在
    繼續中，原告據以訴請判決與被告離婚，即屬正當，應予准許。
六、據上論結，本件原告之訴為有理由，依民事訴訟法第七十八條，判決如主文。
中　　　華　　　民　　　國　　九十三　　年　　　八　　　月　　二十三　　日
                                    臺灣板橋地方法院家事法庭
                                        法　官　郭光興
右為正本係照原本作成
如對本判決上訴，須於判決送達後二十日內向本院提出上訴狀
中　　　華　　　民　　　國　　九十三　　年　　　八　　　月　　二十三　　日
                                        書記官　翁子婷
